臺灣桃園地方法院民事裁定　　　　　 110年度司繼字第2464號
聲　明　人　梁浩聖　
　　　　　　梁李祥妹
　　　　　　梁浩楦　
被　繼承人　梁國德(亡)


上列聲明人聲明拋棄繼承事件，本院裁定如下：
    主      文
聲明均駁回。
聲請程序費用由聲明人負擔。
    理    由
一、本件聲明意旨略以：聲明人梁浩聖、梁浩楦分別為被繼承人
    之子女，聲明人梁李祥妹為被繼承人之母，因被繼承人死亡
    ，聲明人等為被繼承人之繼承人，檢呈被繼承人之除戶戶籍
    謄本、繼承系統表、聲明人之戶籍謄本等件，聲明拋棄繼承
    權。
二、關於聲明人梁浩聖、梁浩楦部分：
（一）按繼承人得拋棄其繼承權；而遺產繼承人，除配偶外，依
      左列順序定之：( 一) 直系血親卑親屬。( 二) 父母。(
      三) 兄弟姊妹。( 四) 祖父母，民法第1138條、民法第11
      74條第1 項定有明文。前項拋棄，應於知悉其得繼承之時
      起三個月內以書面向法院為之，民法第1174條第2 項定有
      明文。次按「以日、星期、月或年定期間者，其始日不算
      入。」、「以日、星期、月或年定期間者，以期間末日之
      終止，為期間之終止。期間不以星期、月或年之始日起算
      者，以最後之星期、月或年與起算日相當日之前一日，為
      期間之末日。但以月或年定期間，於最後之月，無相當日
      者，以其月之末日，為期間之末日」、「於一定期日或期
      間內，應為意思表示或給付者，其期日或其期間之末日，
      為星期日、紀念日或其他休息日時，以其休息日之次日代
      之。」，民法第120 條第2 項、第121 條、第122 條分別
      定有明文。
（二）經查，聲明人梁浩楦與梁浩聖分別為被繼承人梁國德之子
      女及被繼承人梁國德於民國（下同）110 年1 月20日死亡
      等情，業有聲明人等提出之聲明人戶籍謄本、被繼承人之
      除戶戶籍謄本及經財團法人海峽交流基金會認證之被繼承
      人之死亡公證書為證，並經本院查核屬實，堪予認定。而
      按前揭規定，被繼承人之第一順位繼承人應於知悉其得繼
      承之時（即知悉被繼承人死亡之日）起3 個月內以書面向
      法院為拋棄繼承之意思表示。惟據聲明人等所提之書面資
      料，雖表示聲明人等係於110 年6 月21日知悉被繼承人確
      實死亡而得為繼承人一事，然據其提出之遵義醫科大學第
      五附屬（珠海）醫院於西元2021年1 月22日簽發之「居民
      死亡醫學證書（推斷）書」，已載明家屬梁浩聖之地址與
      聯絡電話，且同年4 月30日由廣東省珠海市珠海公證處核
      發之死亡證明公證書所載之申請人亦為聲明人梁浩聖，似
      與聲明人等之主張不符。為此，本院定於110 年10月6 日
      行調查程序，聲明人梁浩聖到庭後亦表示「（按問：聲請
      人何時及如何知悉被繼承人死亡？）醫院有把被繼承人的
      手機解鎖，於110 年1 月20日醫生打電話給我，我於被繼
      承人過世當天即知他死亡。」等語，堪認聲明人梁浩聖於
      被繼承人死亡之日（即110 年1 月20日）即知悉被繼承人
      死亡之事實。而聲明人梁浩楦則無正當理由未到庭，此有
      本院家事報到單與訊問筆錄在卷可證，嗣本院又於110 年
      10月14日發文通知其釋明何時且如何知悉被繼承人死亡一
      事，且前開補正通知已於110 年10月22日寄存送達於臺中
      市政府警察局第二分局永興派出所，此有送達證書在卷可
      稽，惟聲明人梁浩楦迄今仍逾期未補正。又聲明人梁浩聖
      於110 年10月6 日到庭亦表示「（按問：聲請人之兄弟姊
      妹是否知悉本件繼承之開始? ）我於110 年1 月21日時有
      以LINE通信軟體通知我哥哥梁浩楦。」等語，亦得認聲明
      人梁浩楦於被繼承人死亡之翌日（即110 年1 月21日）即
      知悉被繼承人死亡之事實。準此，聲明人梁浩聖最遲本應
      於110 年4 月20日（按110 年4 月20日非例假日）前向本
      院聲明拋棄繼承，而聲明人梁浩楦則最遲本應於110 年4
      月21日（按110 年4 月21日非例假日）前向本院聲明拋棄
      繼承。惟聲明人梁浩聖與梁浩楦卻遲至110 年9 月17日始
      具狀聲明拋棄繼承，此有本院收狀收文章在卷可證。是按
      卷證資料觀之，本件聲明人等聲明拋棄繼承已逾法定期間
      三個月甚明，其聲明與法不合，無從准予備查，應予駁回
      。
三、關於梁李祥妹部分：
（一）按繼承人得拋棄其繼承權，民法第1174條第1 項定有明文
      。準此，非繼承人即無拋棄繼承權可言。次按遺產繼承人
      ，除配偶外，依左列順序定之：（一）直系血親卑親屬。
     （ 二）父母。（三）兄弟姊妹。（四）祖父母。第一千一
      百三十八條所定第一順序之繼承人中有拋棄繼承權者，其
      應繼分歸屬於其他同為繼承之人。第一順序之繼承人，其
      親等近者均拋棄繼承權時，由次親等之直系血親卑親屬繼
      承。民法第1138條、第1176條第1 項及第5 項分別定有明
      文。
（二）經查，聲明人梁李祥妹為被繼承人梁國德之母及被繼承人
      梁國德於110 年1 月20日死亡等情，業有聲明人等提出之
      聲明人戶籍謄本、被繼承人之除戶戶籍謄本及經財團法人
      海峽交流基金會認證之被繼承人之死亡公證書為證，並經
      本院查核屬實，堪予認定。惟查，被繼承人尚有一親等直
      系血親卑親屬之子輩梁浩聖、梁浩楦同於本案聲明拋棄繼
      承，經本院裁定駁回如前，而仍為繼承人。是以，依上列
      規定，足認被繼承人第一順位親等近者之繼承人，並未全
      體均拋棄繼承權。而聲明人既為被繼承人第二順位繼承人
      ，則依首揭法律規定，尚無從成為被繼承人之繼承人甚明
      ，聲明人對於被繼承人既無繼承權，自無得為拋棄繼承。
      是以，聲明人聲明拋棄繼承，於法未合，應予駁回。
四、依家事事件法第132 條第3 項、第97條及非訟事件法第21條
    第1 項前段裁定如主文。
五、如對本裁定抗告須於裁定送達後10日內向本院提出抗告狀，
    並應繳納抗告費新臺幣1,000 元整。
中    華    民    國   110    年    11    月    17    日
                   家事法庭司法事務官  蔡淑蘭
以上正本係照原本作成